最高法院刑事判決　　　　　　九十六年度台上字第五八三三號
上　訴　人　台灣高等法院台中分院檢察署檢察官
被　　　告　甲○○
上列上訴人因被告常業詐欺案件，不服台灣高等法院台中分院中
華民國九十四年三月十七日第二審判決（九十四年度上訴字第二
二八號，起訴案號：台灣彰化地方法院檢察署九十三年度偵緝字
第三三六號、偵字第四九二四號），提起上訴，本院判決如下：
    主  文
原判決撤銷，發回台灣高等法院台中分院。
    理  由
本件原判決認定被告甲○○有其事實欄所載之犯行，因而撤銷第
一審之科刑判決，改判論上訴人幫助意圖為自己不法之所有，以
詐術使人將本人之物交付罪，（累犯），處有期徒刑玖月；固非
無見。
惟查：(一)、修正前刑法第五十六條所定連續犯係以行為人基於概
括之犯意，連續數行為而觸犯同一罪名為成立要件，是行為人如
係基於概括之犯意，連續數行為而犯同一罪名，不論係正犯或幫
助犯，因其犯罪之基本構成要件相同，自應成立連續犯。原判決
認定被告幫助詐欺所出售之帳戶即有四個：(1)彭寶貴於民國九十
三年三月二十五日匯入新台幣（下同）九萬九千九百九十九元、
九萬九千九百九十九元二筆款項至彰化中央路郵局甲○○帳戶（
九十三年三月二日開戶）；(2)王秀貴於同年三月二十七日匯入第
一商業銀行彰化分行甲○○帳戶，七筆，計四十二萬七千零三十
四元（九十三年三月五日開戶）。(3)陳桂芳於同年四月八日，匯
入二萬八千六百八十二元至華南商業銀行彰化分行甲○○帳戶（
九十三年三月十五日開戶）；(4)陳金禧於同年四月十七日十五時
十一分，自台北市內湖區台灣郵政公司自動櫃員機匯入一萬七千
三百元至復華商業銀行彰化分行甲○○帳戶（九十三年二月二十
三日開戶）。又依卷內資料，被告除開立上揭四個帳戶外，另於
九十三年二月二十日向台灣中小企業銀行申請開戶（見台灣彰化
地方法院檢察署九十三年度偵緝字第三三六號卷第八五、八七頁
）；復於九十三年三月十五日前往中華商業銀行彰化分行、誠泰
商業銀行彰化分行、台中商業銀行彰化分行開戶，一日連續開立
三個帳戶（見上揭偵緝字第三三六號卷第五六、六六、七二頁）
；嗣再於九十三年三月二十二日前往富邦商業銀行員林分行、陽
信商業銀行華成分行、聯邦商業銀行員林分行開戶（見上揭偵緝
字第三三六號卷第六十、六二頁），被告自九十三年二月二十日
起至同年三月二十二日止，連續在金融機構開立十一個帳戶。而
被告於第一審法院審理時，供認其將十個帳戶賣給他人得款一萬
五千元（見一審卷第二四頁）參以被告於一個月內開立十一個銀
行帳戶販賣他人，開立帳戶之時間均異；則被告究係同時同地或
密切接近之時地實施販賣？有無時間差距？是否基於概括之犯意
？又販賣帳戶存摺之對象是否同一詐欺集團？除前揭四個帳號之
存摺、提款卡（含密碼）外，其他帳號存摺亦販賣牟利，其未經
詐欺集團作為匯款工具部分，是否論以幫助詐欺未遂？均有待研
求釐清。原判決採信被告所辯四個帳戶同時賣給一個人之辯詞，
認不構成常業犯，尚嫌速斷。(二)、科刑判決所認定之事實，與其
所採用之證據不相適合，即屬證據上理由矛盾。其認定事實與卷
證資料不符，亦有證據上理由矛盾之違誤。原判決採信被告之辯
解，認定被告於九十三年三月間某日，在不詳地點，將其前揭四
個帳號之存摺、提款卡（含密碼），以一萬五千元售予真實姓名
、年籍不詳之成年男子使用。惟依卷內資料所示，被告於九十三
年二月二十日即向台灣中小企業銀行申請開戶，陳金禧所匯入之
復華商業銀行彰化分行帳戶，係被告於九十三年二月二十三日申
請開戶九十三年三月二日又在彰化中央路郵局開戶；又於九十三
年三月五日至第一商業銀行彰化分行開戶，繼於九十三年三月十
五日，連續至華南商業銀行彰化分行、中華商業銀行彰化分行、
誠泰商業銀行彰化分行、台中商業銀行彰化分行開戶，有各該開
戶資料在卷可憑；參諸被告於第一審法院供明其係「看報紙廣告
，就去賣存摺」等情，則被告於九十三年二月二十日向台灣中小
企業銀行、九十三年二月二十三日向復華商業銀行彰化分行申請
開戶，並將帳戶存摺販賣供詐欺集團使用之時間，似非被告所述
始自九十三年三月，原判決認定被告於九十三年三月間某日開始
販賣帳戶存摺牟利，與其所採用之證據顯不相適合，而有證據上
理由矛盾之違法。(三)、證據之證明力雖由法院自由判斷，然證據
之本身如有瑕疵，則在此瑕疵未能究明以前，遽採為有罪之根據
，即難謂為適法，若以推測或擬制之方法，以為裁判之基礎，其
判決更難謂非違法。被告於第一審法院訊問時供稱販賣帳戶存摺
之時間為九十三年三月間，販賣帳戶存摺之數量為十個。然於原
審審理時供陳販賣帳戶存摺之數量為四個，並未供明販賣帳戶存
摺之時間；原判決似將被告前後不一之供述予以割裂，各擷取一
部分再加組合，而為全部犯罪事實之認定，依上說明，其自由判
斷之職權行使，難謂於採證法則及真實發現主義無違。以上或為
上訴意旨所指摘，或為本院得依職權調查之事項，應認原判決有
撤銷發回更審之原因。又原判決說明不另為無罪諭知部分，因公
訴人認與前揭論罪犯行有裁判上一罪關係，基於審判不可分原則
，應併予發回，附為敘明。
據上論結，應依刑事訴訟法第三百九十七條、第四百零一條，判
決如主文。
中　　華　　民　　國　九十六　年　　十　　月　三十一　日
                      最高法院刑事第十二庭
                          審判長法官  洪　文　章
                                法官  王　居　財
                                法官  郭　毓　洲
                                法官  黃　梅　月
                                法官  邱　同　印
      本件正本證明與原本無異
                                      書  記  官
中　　華　　民　　國　九十六　年   十一   月    六    日
                                                      ｚ
